【裁判字號】    96,交易,27
【裁判日期】    970311
【裁判案由】    過失傷害
【裁判全文】
臺灣臺南地方法院刑事判決              96年度交易字第27號
公  訴  人  臺灣臺南地方法院檢察署檢察官
被      告  甲○○
            丙○○
上列被告因過失傷害案件，經檢察官提起公訴（96年度偵字第29
78號），本院判決如下：
    主  文
甲○○、丙○○因過失傷害人，甲○○處拘役伍拾日，如易科罰
金。以銀元參佰元即新台幣玖佰元折算壹日，減為拘役貳拾伍日
，如易科罰金，以銀元參佰元即新台幣玖佰元折算壹日；丙○○
處拘役肆拾日，如易科罰金，以銀元參佰元即新台幣玖佰元折算
壹日，減為拘役貳拾日，如易科罰金，以銀元參佰元即新台幣玖
佰元折算壹日。
    事  實
一、甲○○於民國九十五年六月十六日晚間七時二十五分許，騎
    乘腳踏車（下稱Ａ車），沿臺南縣新營市○○路由東往西方
    向行駛，行經該路九五六號前（距停止線前六公尺附近）時
    ，原應注意慢車行駛，應遵守道路交通標誌、標線、號誌之
    指示，行駛至交岔路口，左轉彎時，應繞越道路中心處左轉
    進入右側慢車道行進，不得在禁止穿越地段（雙黃線）穿越
    道路，且依當時晴天、夜間有照明、路面乾燥、無缺陷、無
    障礙物、視距良好等情況，並無不能注意之情形，竟疏未注
    意及此，違規由北向南橫越雙黃線穿行至對向車道時，適丙○○騎乘車牌號碼Ｇ九Ｒ－三三三號重型機車（下稱Ｂ車）
    亦沿復興路由西往東駛來，亦疏未注意車前狀況，並隨時採
    取必要安全措施而發生碰撞，致丙○○受有四肢多處擦傷、
    甲○○則受有右側顳葉挫傷性蜘蛛膜下腔出血及左手鎖骨骨
    折之傷害。丙○○於肇事後犯罪未經發覺前，向處理車禍事
    宜尚不知肇事者為何人之臺南縣警察局新營分局警員乙○○
    ，主動表示其即為肇事車輛之駕駛者而自首並接受裁判。
二、案經甲○○、丙○○訴由臺南縣警察局新營分局報請臺灣臺
    南地方法院檢察署檢察官偵查起訴。
     理   由
一、訊據被告丙○○、甲○○固坦承於上揭時地發生車禍，彼此
    有受傷之事實，惟均矢口否認有何過失傷害犯行，被告丙○○辯稱伊沒有過失，因視線不好才發生車禍；被告甲○○則
    辯稱丙○○應該是闖紅燈，而伊並沒有跨越雙黃線，伊被撞
    係在路口云云。經查：
（一）卷附道路交通事故現場圖所示被告甲○○所騎Ａ車及被告
      丙○○所騎乘Ｂ車刮地痕起點相同，距新工路右側路口斑
      馬線外緣有七公尺（刮地痕起點至復興路車道線起點六公
      尺；車道線起點至斑馬線外緣一公尺），Ａ、Ｂ車自刮地
      痕起點以Ｖ字型向前延伸，Ａ車刮地痕偏左至復興路外側
      快車道有二．九公尺，Ｂ車刮地痕偏右至外側快車道、機
      慢車道分隔線有十三．七公尺，Ａ、Ｂ車刮地痕起點自係
      兩車碰撞倒地之位置，被告甲○○顯非在復興路與新工路
      口左轉，而係於復興路九五六號前距停止線前六公尺附近
      即橫越復興路分向限制線左轉無誤。再者，被告甲○○於
      本院九十七年二月二十六日審理時供稱：「我是有在復興
      路北邊路口等到箭頭綠燈亮了大車左轉新工路，大車都走
      完了我才跟著後面經過路口。」等語（見本院卷第七十四
      頁），按慢車行駛至交岔路口，左轉彎時，應繞越道路中
      心處左轉進入右側慢車道行進，道路交通安全規則第一百
      二十五條第五款定有明文，參以證人乙○○即處理本件車
      禍之員警於同日亦結證：「（復興路往西的方向三時相號
      誌對腳踏車來講是否沒有指示的作用？）是的。那是指示
      汽車用而已，機車、腳踏車都不能依照左轉號誌來左轉，
      要依兩段式左轉。」等語（見本院卷第七十三頁），足見
      被告甲○○依左轉綠燈箭頭號誌進行左轉已有違道路交通
      安全規則甚明。
（二）被告甲○○即於本院九十七年二月二十六日審理時供稱：
      「我是有在復興路北邊路口等到箭頭綠燈亮了大車左轉新
      工路，大車都走完了我才跟著後面經過路口。」等語（見
      本院卷第七十四頁），足見被告甲○○左轉起駛時，交通
      號誌箭頭綠燈已歷經一小段時間，再參以卷附道路交通事
      故現場圖所示上揭復興路路幅寬十六．二公尺，及Ａ車刮
      地痕起點距復興路東向外側快車道邊線０．六公尺，故被
      告甲○○行至碰撞地點已跨越復興路逾十五公尺，以騎腳
      踏車自路右起駛，橫越上揭馬路，速度再快亦需費時數秒
      ，從而，其與被告丙○○碰撞當時，復興路西向交通號誌
      是否仍一直呈現左轉箭頭綠燈，顯有疑問，被告丙○○同
      時間由西向東駛入復興路口，其行向號誌亦不無可能甫由
      紅燈轉為綠燈。雖被告甲○○一再指訴被告丙○○闖紅燈
      云云，然均為被告丙○○否認，公訴人復未就此一事實舉
      證證明之，自難認定被告丙○○有闖紅燈之事實。
（三）被告丙○○於警詢供稱伊因發現被告甲○○時離很近，無
      法閃避而碰撞，其前車頭與被告甲○○腳踏車右前車輪為
      第一次撞擊點，伊車前車頭刮損等情；偵查中供稱：「（
      提示鑑定意見書。鑑定認你沒有注意車前狀況，你也是肇
      事次因，你有何意見？）對這部分我沒有意見，我有過失
      我承認。」等語（分見警卷第二頁、九十六年度交查字第
      一三四八號偵查卷第十二頁），參以卷附Ａ、Ｂ車受損照
      片（見警卷第二十至二十二頁），被告丙○○Ｂ車車頭確
      與被告甲○○Ａ車之右前車輪碰撞，益徵被告丙○○警詢
      、偵查時之自白核與事實大致相符。
（四）有道路交通事故現場圖、道路交通事故調查報告表（一）
      （二）及被告丙○○、甲○○財團法人奇美醫院柳營分院
      診斷證明書各一紙、及現場照片十四幀附卷可參。再按分
      向限制線用以劃分路面成雙向車道，禁止車輛跨越行駛，
      並不得迴轉，本標線為雙黃實線；汽車行駛時，駕駛人應
      注意車前狀況，並隨時採取必要之安全措施；慢車行駛，
      應遵守道路交通標誌、標線、號誌之指示；慢車不得在禁
      止穿越地段穿越道路；慢車行駛至交岔路口，左轉彎時，
      應繞越道路中心處左轉進入右側慢車道行進，交通標誌標
      線號誌設置規則第一百六十五條第一、二項、道路交通安
      全規則第九十四條第三項前段、第一百二十四條第一項、
      第三項後段、第一百二十五條第五款分別定有明文，被告
      二人騎乘車輛自應注意上述道路交通安全之規定。又依卷
      附之交通事故調查報告表所載，本件肇事之時、地之天候
      、路況皆良好，則肇事彼時，被告二人並無不能注意之情
      事，被告丙○○疏未注意車前狀況，被告甲○○則疏未繞
      越道路中心處，並依號誌指示進行左轉，冒然穿越分向限
      制線，兩車不慎相撞，致被告丙○○受有四肢多處擦傷、
      被告甲○○則受有右側顳葉挫傷性蜘蛛膜下腔出血及左手
      鎖骨骨折之傷害，其分別顯有應注意能注意而不注意之過
      失責任，且被告二人過失與渠等之受傷結果間，復具有相
      當因果關係。另本件送台灣省台南區車輛行車事故鑑定委
      員會鑑定，鑑定結果略謂：「一、甲○○騎乘腳踏車，違
      規橫越雙黃線未注意左右來車，為肇事主因。二、丙○○
      駕駛普通重型機器腳踏車，未注意車前狀況，為肇事次因
      。」等語，核與前揭論證結果並無齟齬，有該鑑定意見書
      及函文在卷可稽（見上揭偵查卷第九頁），自可供本院參
      考。綜上，被告二人所辯，均係卸責之詞，不足採信，事
      證明確，渠犯行應足認定。
二、被告二人行為後，刑法業於九十四年一月七日修正公布，並
    於九十五年七月一日施行，刑法第四十一條第一項前段易科
    罰金之規定業已修正變更，新法規定：「犯最重本刑為五年
    以下有期徒刑以下之刑之罪，而受六個月以下有期徒刑或拘
    役之宣告者，得以新臺幣一千元、二千元或三千元折算一日
    ，易科罰金。」但依據舊法及修正前罰金罰鍰提高標準條例
    第二條前段規定，被告行為時易科罰金折算標準，應以銀元
    三百元折算一日，經折算為新臺幣後，應以新臺幣九百元折
    算一日，比較修正前後之易科罰金折算標準，當以修正前之
    規定，較有利於被告，則易科罰金折算標準，應依刑法第二
    條第一項前段規定，適用修正前刑法第四十一條規定。又修
    正前刑法第六十二條前段規定：「對於未發覺之罪自首而受
    裁判者，減輕其刑」，屬於必減之規定，較諸現行刑法第六
    十二條前段：「對於未發覺之罪自首而受裁判者，得減輕其
    刑」之規定，係由法院斟酌裁量是否對於自首之行為人予以
    減刑，自以修正前自首規定有利於被告，應依刑法第二條第
    一項本文規定，適用修正前刑法第六十二條前段之規定。另
    修正後刑法施行前，刑法分則編有關罰金刑之貨幣單位係銀
    元；且依刑法分則編應處罰金者，應適用罰金罰鍰提高標準
    條例第一條、第四條之規定，亦即應按各該具體條文制定或
    修正之時間先後，定其提高之倍數。惟被告行為後，刑法施
    行法增訂第一條之一，於九十五年六月十四日經總統公布，
    並自同年七月一日起施行；該條規定：「中華民國九十四年
    一月七日刑法修正施行後，刑法分則編所定罰金之貨幣單位
    為新臺幣。九十四年一月七日刑法修正時，刑法分則編未修
    正之條文定有罰金者，自九十四年一月七日刑法修正施行後
    ，就其所定數額提高為三十倍。但七十二年六月二十六日至
    九十四年一月七日新增或修正之條文，就其所定數額提高為
    三倍」。亦即自九十五年七月一日起，刑法分則編所定罰金
    之貨幣單位，由銀元改為新臺幣。惟刑法施行法第一條之一
    係替代罰金罰鍰提高標準條例部分條文，與經換算後，該條
    例所定之罰金額度相同，僅係貨幣單位由銀元改為新臺幣，
    不發生有利、不利之問題，亦非法律變更刑度之條文，無比
    較新舊法之問題，併予敘明。
三、核被告甲○○、丙○○所為，均係犯刑法第二百八十四條第
    一項前段過失傷害罪。被告丙○○肇事後於警方尚不知何人
    犯罪前，即主動向前往處理之員警乙○○坦承過失傷害之犯
    行等情，有台南縣警察局新營分局道路交通事故肇事人自首
    情形紀錄表一紙在卷可稽（見警卷第二十五、二十六頁），
    且與證人乙○○於本院九十七年二月二十六日審理時結證情
    節相符（見本院卷第七十三頁），應依修正前刑法第六十二
    條之規定，減輕其刑。爰審酌本件事故之發生係由於被告二
    人互為過失所致，渠肇事主次原因、尚未達成民事和解，各
    所受傷勢及犯後態度等一切情狀，分別量處如主文所示之刑
    ，並均諭知易科罰金之折算標準。又查本件被告二人所為上
    揭犯行，其犯罪時間均在九十六年四月二十四日以前，且無
    中華民國九十六年罪犯減刑條例第三條規定不予減刑之情形
    ，均依同條例第二條第一項第三款減其刑期二分之一，並均
    諭知易科罰金之折算標準。
據上論斷，應依刑事訴訟法第二百九十九條第一項前段，中華民
國九十六年罪犯減刑條例第二條第一項第三款、第七條、第九條
，刑法第二條第一項前段、第二百八十四條第一項前段，修正前
刑法第四十一條第一項前段、第六十二條，刑法施行法第一條之
一，廢止前罰金罰鍰提高標準條例第二條，判決如主文。
本案經檢察黃銘瑩到庭執行職務
中    華    民    國    97    年     3    月    11   日
                      交通法庭  審判長  法  官
                                        法  官
                                        法  官
以上正本證明與原本無異
如不服本判決應於收受本判後10日內向本院提出上訴書狀，並應
敘述具體理由。如未敘述上訴理由者，應於上訴期間屆滿後20日
內向本院補提理由書狀（均須按他造當事人之人數附繕本）「切
勿逕送上級法院」。
                                書記官  陳慧玲
中    華    民    國    96    年    11    月     6    日


司法院資訊處製作；財團法人民間司法改革基金會備份。
